【裁判字號】    95,簡上,78
【裁判日期】    951025
【裁判案由】    傷害
【裁判全文】
臺灣屏東地方法院刑事判決              95年度簡上字第78號
上  訴  人
即  被  告  乙○○
選任辯護人  蔡進清律師
上列被告因傷害案件，不服本院95年度簡字第506 號，中華民國
95年4 月12日第一審刑事簡易判決（檢察官聲請簡易判決處刑案
號：94年度偵字第3456號），提起上訴，本院第二審合議庭判決
如下︰
    主  文
上訴駁回。
    事實及理由
一、本案經合議庭審理結果，認第一審判決被告乙○○犯普通傷
    罪，量處有期徒刑6 月，如易科罰金以銀元300 元（即新臺
    幣900 元）折算1 日，認事、用法及量刑均無不當，應予維
    持，除引用第一審判決書記載之事實、證據及理由（如附件
    ）外，並補充理由於後（詳後述）。
二、上訴人即被告提起上訴，辯稱：「我沒有傷害告訴人，我是
    受害者」云云，其選任辯護人亦為其辯稱略以：告訴人歷次
    說詞不一，且證人均未證稱看到被告毆打告訴人；又被告雖
    有按住車門，不讓告訴人下車，是防止告訴人拿拐杖鎖下來
    打他，此部分是否構成正當防衛，請斟酌，又告訴人於警方
    談話記錄說自己未受傷，事後卻拿出診斷書，且依常理被告
    抵住車門真的造成傷害，應該只是紅腫，瘀青而不致有擦傷
    云云。
三、補充理由如下：
（一）被告於本院95年7 月26日審理時，供稱：「告訴人拿鐵鎖
      要出來打我，他開車門要下來，腳已經踩在地上，我才按
      住車門不讓他出來…」等語，是其既於告訴人甲○○開車
      門下車、腳已踩在地上之際按住車門，顯見告訴人診斷書
      上左小腿及右膝之擦傷確係被告所造成。
（二）目擊證人何旭開於本院95年7 月26日審理時亦結證稱：「
      我看到一部廂型車（即被告所駕駛）攔下一台喜美自小客
      車（即告訴人所駕駛），…，廂型車駕駛下來與自小客車
      駕駛理論，…，但自小客車不與廂型車理論，就快速倒車
      ，但沒有倒好撞到後方約7 、8 公尺電線桿就停下，廂型
      車駕駛就找自小客車司機繼續爭執，…，我看到兩人拉扯
      ，有一支很像鐵棒的東西，…」、「不是廂型車逼喜美倒
      車，而是喜美想離去，廂型車要追」、「我在屋內就有聽
      到撞擊聲，出去也有看到兩部車撞來撞去」、「喜美車以
      車頭，廂型車以車尾兩車互撞，至於是誰先撞誰，因我之
      前在報警我不知道」、「車子橫在路中間，廂型車司機站
      到喜美車駕駛座車窗旁邊，與該車司機拉扯」等語，可見
      本件係被告以撞車之方式攔下告訴人車不讓其離去，且下
      車前往尚未下之告訴人車前與之爭執，其既主動且以具侵
      犯性之行為上前與告訴人爭執，縱告訴人有因而持汽車拐
      杖鎖欲下車，然並無證據可證告訴人有以該拐杖鎖攻擊被
      告，則被告強壓車門並與告訴人拉扯之行為致告訴人受有
      前開傷害，顯非正當防衛。
（三）告訴人於屏東縣警察局潮州分局道路交通事故談話紀錄表
      雖稱其「未受傷」，然該紀錄表係就雙方撞車交通事故而
      為調查，是其稱未受傷，當係指其並未因該交通事故而受
      傷，自不能以此指其未因被告之傷害行為受傷，此由被告
      事後亦以其右手中、食指受傷為由對甲○○提出傷害告訴
      ，然被告於屏東縣警察局潮州分局道路交通事故談話紀錄
      表亦稱「未受傷」（見警卷34頁）一節，亦可資佐證。
四、是被告上訴指摘原判決不當，請求撤銷改判，為無理由，應
    予駁回。
五、法律修正：被告行為後，民國94年2 月2 日修正公布之新刑
    法，業於95年7 月1 日生效施行，其中：
（一）法定罰金本刑部分：95年6 月14日增訂公布，同年7 月1
      日施行之刑法施行法第1 條之1 規定：「中華民國94 年1
      月7 日刑法修正施行後，刑法分則編所定罰金之貨幣單位
      為新臺幣。94年1 月7 日刑法修正時，刑法分則編未修正
      之條文定有罰金者，自94年1 月7 日刑法修正施行後，就
      其所定數額提高為30倍。但72年6 月26日至94年1 月7 日
      新增或修正之條文，就其所定數額提高為3 倍」。故95年
      7 月1 日起，刑法第277 條第1 項之傷害罪，關於法定罰
      金最高本刑部分，均改以新臺幣為單位，修正為「新臺幣
      30,000元」；另罰金刑之科刑標準部分，修正後刑法第33
      條第5 款規定：「罰金：新臺幣1, 000元以上，以百元計
      」，而修正前同條款則規定：「罰金：1 元以上」，是有
      關於罰金最低本刑，以修正後之規定並未較利被告，依刑
      法第2 條第1 項前段之規定，應適用修正前刑第277 條第
      1 項之傷害罪論處。
（二）易科罰金折算標準部分：修正前刑法第41條第1 項前段規
      定：「犯最重本刑為5 年以下有期徒刑以下之刑之罪，而
      受6個 月以下有期徒刑或拘役之宣告，因身體、教育、職
      業、家庭之關係或其他正當事由，執行顯有困難者，得以
      1 元以上3 元以下折算一日，易科罰金。」另依修正前罰
      金罰鍰提高標準條例第2 條（現已刪除）規定，就其原定
      數額提高為10 0倍折算1 日，則本件被告行為時之易科罰
      金折算標準，應以銀元300 元即新臺幣900 元折算1 日。
      95年7 月1 日施行之刑法第41條第1 項前段則規定：「犯
      最重本刑為5 年以下有期徒刑以下之刑之罪，而受6 個月
      以下有期徒刑或拘役之宣告者，得以新臺幣1,000 元、
      2,000 元或3,000 元折算1日 ，易科罰金。」比較修正前
      後易科罰金之折算標準，以修正前之規定較有利於被告，
      依刑法第2 條第1 項前段，自應適用修正前刑法第41條第
      1 項前段及修正前罰金罰鍰提高標準條例第2 條規定，定
      其易科罰金折算標準。
（三）刑法有關累犯之規定亦同時經立法院修正，新刑法第47條
      第1 項增加故意再犯之要件，始構成累犯。比較法律效果
      結果雖屬相同，並無較有利於被告，是依刑法第2 條第1
      項前段規定，仍應適用行為時法即修正前之刑法第47條規
      定。
（四）原判決就上開相關法律修正之規定，雖未及比較適用，然
      經比較新舊法結果，應適用舊法之規定對被告較為有利，
      其結果仍屬相同，自毋庸撤銷改判，併予敘明。
六、據上論斷，應依刑事訴訟法第455 條之1 第1 項、第3 項、
    第368 條、第373 條，判決如主文。
本案經檢察官林吉泉到庭執行職務
中    華    民    國    95    年    10    月    25    日
                     刑  事  第  三  庭
                         審判長  法  官  吳永宋
                                 法  官  春生
                                 法  官  趙家光
以上正本證明與原本無異。
不得上訴。
                                 書記官  曾文玲
中    華    民    國    95    年    10    月    25    日
論罪法條：
中華民國刑法第277 條（普通傷害罪）
傷害人之身體或健康者，處3 年以下有期徒刑、拘役或1 千元以
下罰金。
犯前項之罪因而致人於死者，處無期徒刑或7 年以上有期徒刑；
致重傷者，處3 年以上10年以下有期徒刑。


司法院資訊處製作；財團法人民間司法改革基金會備份。
